【裁判字號】    94,簡上,672
【裁判日期】    950718
【裁判案由】    給付運費等
【裁判全文】
臺灣臺北地方法院民事判決             94年度簡上字第672號
上  訴  人  萬泰聯運有限公司
法定代理人  乙○○
訴訟代理人  甲○○
被上訴人    富越投資顧問股份有限公司
法定代理人  丙○○
訴訟代理人  丁○○
上列當事人間請求給付運費等事件，上訴人對於中華民國94年10
月6日本院台北簡易庭94年度北簡字第24182號第一審判決提起上
訴，本院於中華民國95年7月4日言詞辯論終結，判決如下：
    主      文
原判決關於駁回上訴人後開第二項之訴部分與關於上訴部分之訴
訟費用之裁判廢棄。
被上訴人應給付上訴人新台幣捌萬壹仟伍佰元及自民國九十四年
七月二十一日起至清償日止，按年息百分之五計算之利息。
第一審關於上訴部分之訴訟費用及第二審訴訟費用由被上訴人負
擔。
    事實及理由
一、本件被上訴人經合法通知，未於言詞辯論期日到場，核無民
    事訴訟法第386條所列各款情形，爰依原告之聲請，由其一
    造辯論而為判決。
二、上訴人主張：兩造間有承攬運送關係存在，被上訴人曾多次
    委請伊承攬運送貨物，伊均依約履行，被上訴人亦給付運費
    、報關費等相關費用。詎伊自民國93年1月起按被上訴人指
    示，完成訴外人友隆興業股份有限公司（下稱友隆公司）之
    貨物運送事宜，並開立友隆公司為買受人之統一發票，請求
    被上訴人給付伊代墊之運費新台幣（下同）37,359元及驗關
    工資、特別處理費、理貨工資、快單費、稽查驗貨、文件費
    用等費用共81,500元，合計118,859元，被上訴人卻拒不給
    付等情。爰依承攬運送之法律關係，求為命被上訴人如數給
    付並自支付命令送達翌日起加計法定遲延利息之判決。
三、被上訴人則以：伊僅受友隆公司委託，代理友隆公司委託上
    訴人承攬運送貨物，故伊與上訴人間並無承攬運送關係存在
    ，伊於交易初始即向上訴人表明伊非承攬運送之託運人，而
    係友隆公司之代理人，上訴人逕向伊請求給付運費、保險代
    墊費用等，顯屬無據。又上訴人所請求費用經與市場報價比
    較，有溢收不實項目費用共81,500元，且友隆公司已依原審
    判決匯款37,359元予上訴人。至上訴人所提客戶授信申請書
    上伊之印文雖為真正，但用印時內容為空白等語，資為抗辯
    。
四、上訴人於原審請求被上訴人與友隆公司連帶給付118,859元
    及法定遲延利息，原審判決友隆公司應給付上訴人37,359元
    及利息，而駁回其餘之請求。上訴人就原審駁回其對於被上
    訴人請求部分一部不服，提起上訴，另撤回對友隆公司之起
    訴。並於本院上訴聲明：(一)原判決關於駁回上訴人後開第2
    項之訴部分廢棄。(二)被上訴人應給付上訴人81,500元及自支
    付命令送達翌日起至清償日止，按年息5%計算之利息。被上
    訴人答辯聲明：駁回上訴。
五、查上訴人自93年11月起多次依被上訴人富越公司指示運送友
    隆公司之貨物，上訴人已運送完畢，原審判決後，上訴人曾
    收受以友隆公司名義匯款37,359元等事實，為兩造所不爭執
    （見本院卷第115頁背面），堪信為真。
六、上訴人主張伊係按兩造間承攬運送契約運送友隆公司貨物，
    被上訴人應給付伊代墊之報關費等費用81,500元等語，為被
    上訴人所否認，並以前揭情詞置辯。是本件兩造爭執之點即
    在於：(一)兩造間是否有承攬運送契約存在？(二)上訴人請求被
    上訴人給付運費以外之驗關工資、特別處理費、理貨工資、
    快單費、稽查驗貨、文件費用81,500元有無理由？
  (一)關於兩造間是否有承攬運送契約存在之爭點：
    1.按民法第660條第1項所稱之承攬運送人，係指以自己之名
      義，為他人之計算，使運送人運送物品而受報酬為營業之
      人，亦即承攬運送人係受委託人之委託，以自己之名義與
      運送人訂立運送契約，但實務上亦有以委託人之代理人名
      義與運送人訂立運送契約者，惟承攬運送契約之履行，重
      在運送物之運達，承攬運送人如何執行受託事務，不應影
      響契約之效力；又按承攬運送契約為非要式契約，因當事
      人之合意而成立，不以書面為必要。
    2.上訴人主張兩造間訂有承攬運送契約，業據提出提單、空
      運進口國內計數單、進口運費收據、進口國內計數單（見
      本院94年度促字第22647號卷第3-17頁）、客戶授信申請
      書、國內帳務沖銷記錄明細表、支票存款明細、電子郵件
      （見本院卷第23-34頁）、被上訴人律師函（見本院卷第9
      6頁）為證。其中客戶授信申請書被上訴人於95年2月9日
      本院第一次準備期日自承係其用印（見本院卷第52頁背面
      ），依民事訴訟法第279條第1項規定，上訴人就該部分事
      實已無庸舉證，被上訴人嗣雖在95年3月30日答辯狀抗辯
      其並未簽署該文件，惟並不符合前揭法條第3項規定，其
      自認不能撤銷，應認該文書為真正。至被上訴人於95年2
      月9日準備期日另辯稱用印時該授信申請書內容為空白，
      並未舉證以實其說，所辯尚難採信。參諸被上訴人就兩造
      並非首次往來，其確有向上訴人公司詢價、接受上訴人報
      價、委託上訴人承攬運送貨物，基於對上訴人之信賴均接
      受上訴人報價等情並不爭執，及被上訴人委請律師發給上
      訴人之94年4月13日94兆函字第0006號函亦表明：「本公
      司前．．．『委託』萬泰聯運有限公司．．．往返香港與
      台灣之間貨物運送、報關等事宜」等語（見本院卷第59頁
      ），足認本件被上訴人係以自己名義送交不同客戶之貨物
      予上訴人承攬運送，並以自己名義給付承攬報酬及相關費
      用。至上訴人檢附之提單、收費明細及發票上客戶名稱、
      買受人部分，雖均記載友隆公司，惟於承攬運送交易，託
      運人與收貨人、貨主、統一發票買受人非同一人實屬常見
      ，上訴人依被上訴人指示以友隆公司為提單、統一發票之
      名義人，尚與常情無違。矧且，上訴人既為被上訴人承攬
      運送不同客戶之貨物，上訴人依被上訴人不同客戶名義開
      立交付其名義之提單、統一發票予被上訴人，亦便於兩造
      就各別客戶之對帳及請款，要難以上開文件抬頭非被上訴
      人名義，遽認兩造間並無承攬運送契約存在。
    3.從而，上訴人主張兩造間有承攬運送契約存在，應為可取
      。
  (二)關於上訴人請求被上訴人給付運費以外之驗關工資、特別處
    理費、理貨工資、快單費、稽查驗貨、文件費用81,500元有
    無理由之爭點：
    1.上訴人主張驗關工資、特別處理費、理貨工資、快單費、
      稽查驗貨、文件費用等費用，並非本件承攬運送始新增之
      費用，而係向來之收費，上訴人雖未就該等費用以書面報
      價，亦曾以口頭告知，被上訴人之前均無異議而為給付，
      並提出兩造間過往交易空運進口國內計數單為證（見本院
      卷第107-110頁），被上訴人亦不爭執有給付該等費用。
      觀諸上開計算單所載費用即包括報價單中未載之「驗關工
      資、關稅、特別處理費、理貨工資、快單費、稽查驗貨、
      卡車費、文件費用、倉租、報關費、海關鍵輸費、手續費
      」，參酌前揭被上訴人致上訴人律師函中亦肯認委託上訴
      人往返香港與台灣間之運送貨物、「報關」等事宜（見本
      院卷第59頁），可見該等費用確係上訴人承攬運送所生之
      雜項費用，又上開費用非但項目繁瑣，且係因應每次運送
      狀況而生，非可一概而論，本難期上訴人於每次承攬報價
      時詳予報列，再上訴人之前以該等收費項目及標準向被上
      訴人請款，被上訴人亦無異議而為給付，故被上訴人抗辯
      上訴人超收或重複收取上開費用，尚無足採。
    2.按承攬運送，除本節有規定外，準用關於行紀之規定；行
      紀人得依約定或習慣請求報酬、寄存費及運送費，並得請
      求償還其為委託人之利益而支出之費用及其利息，民法第
      660條第2項、第582條規定甚明。本件兩造間訂有承攬運
      送契約，驗關工資、特別處理費、理貨工資、快單費、稽
      查驗貨、文件費用等費用81,500元均為約定之運送、寄存
      費用之一部，或為上訴人為被上訴人之利益而支出之費用
      ，則上訴人依兩造間承攬運送契約請求被上訴人給付墊支
      之上開費用，洵屬有據。
七、再按給付有確定期限者，債務人自期限屆滿時起，負遲延責
    任；給付無確定期限者，債務人於債權人得請求給付時，經
    其催告而未為給付，自受催告時起，負遲延責任，其經債權
    人起訴而送達訴狀，或依督促程式送達支付命令，或為其他
    相類之行為者，與催告有同一之效力；遲延之債務，以支付
    金錢為標的者，債權人得請求依法定利率計算之遲延利息；
    應付利息之債務，其利率未經約定，亦無法律可據者，週年
    利率為5%，民法第229條第1項、第2項、第233條第1項前段
    、第203條分別定有明文。準此，上訴人依兩造間承攬運送
    契約請求被上訴人給付墊支之費用，就遲延利息之請求，應
    自支付命令送達翌日即94年7月21日起算，其利率應按法定
    利率即週年利率5%計算，上訴人請求前開遲延利息部分，要
    無不合。
八、綜上所述，上訴人本於承攬運送之法律關係，請求上訴人給
    付81,500元及自94年7月21日起算之法定遲延利息，為有理
    由，應予准許。原審就上開應准許部分，為上訴人敗訴之判
    決，尚有未洽。上訴意旨就該部分指摘原判決不當，求予廢
    棄改判，為有理由，爰由本院予以廢棄改判如主文第2項所
    示。
九、又本件事證已臻明確，兩造其餘攻擊防禦方法，經本院斟酌
    後，認為均不足以影響本判決之結果，爰不一一論述，併此
    敘明。
據上論結，本件上訴為有理由，依民事訴訟法第436條之1第3項
、第450條、第78條、第463條、第385條第1項前段，判決如主文
。
中    華    民    國    95    年    7     月    18    日
                  民事第四庭審判長法  官  林麗玲
                                  法  官  黃柄縉
                                  法  官  劉又菁
以上為正本係照原本作成
本判決不得上訴
中    華    民    國    95    年    7     月    20    日
                                  書記官  楊勝欽


司法院資訊處製作；財團法人民間司法改革基金會備份。
